【裁判字號】    98,簡上,1556
【裁判日期】    990211
【裁判案由】    詐欺
【裁判全文】
臺灣板橋地方法院刑事判決            98年度簡上字第1556號
上  訴  人  臺灣板橋地方法院檢察署檢察官
被      告  甲○○
上列上訴人因被告詐欺案件，不服本院98年度簡字第7923號中華
民國98年11月 4日所為之第一審判決（原聲請簡易判決處刑案號
：98年度偵字第22743號，移送併辦案號：98年度偵字第25411號
、臺灣士林地方法院檢察署98年度偵字11545 號、11639 號），
提起上訴，暨移送併辦審理（98年度偵字第32492 號、臺灣士林
地方法院檢察署98年度偵字第14887 號、臺灣臺南地方法院檢察
署98年度偵字第14584 號），本院管轄第二審之合議庭判決如下
：
    主    文
原判決撤銷。
甲○○幫助意圖為自己不法之所有，以詐術使人將本人之物交付
，處有期徒刑肆月，如易科罰金，以新臺幣壹仟元折算壹日。緩
刑貳年。
    事    實
一、甲○○雖知將金融帳戶提供予不熟識之人使用，可能遭詐騙
    集團供作詐欺取款之工具，仍不違背其本意，基於幫助詐欺
    之不確定故意，因缺錢花用，於民國98年 6月中旬某日，在
    其臺北縣中和市○○路上之全家便利超商前，將其於華南商
    業銀行中和分行（下稱華南銀行中和分行）所開立帳戶帳號
    ：000000000000號及永豐商業銀行東門分行（下稱永豐銀行
    東門分行）所開立帳戶帳號：00000000000000號之存摺、提
    款卡、密碼，以每帳戶新臺幣（下同）3000元之代價，出售
    予真實姓名年籍不詳自稱為「業務」之成年男子，以供其所
    屬之詐欺集團使用。嗣該詐欺集團成員旋即意圖為自己不法
    之所有，分別於附表所示之時間，打電話給附表所示之被害
    人，以附表所示之方式對渠等施用詐術，使渠等陷於錯誤，
    而依詐騙集團之指示分別匯款如附表所示之金額至甲○○所
    有之上開2個帳戶，旋遭該詐騙集團成員提領一空。
二、案經臺北縣政府警察局中和第二分局移送臺灣板橋地方法院
    檢察署檢察官聲請簡易判決處刑暨臺灣臺南地方法院檢察署
    、臺灣士林地方法院檢察署移送併辦審理。
    理    由
一、上揭事實，業據被告甲○○迭於本院審理中坦承不諱，核與
    被害人丁○○、辛○○、己○○、庚○○、壬○○、乙○○
    、癸○○、戊○○、丙○○及子○○於警詢時所述情節相符
    ，並有丁○○之第一銀行自動櫃員機客戶交易明細表、臺北
    縣政府警察局汐止分局汐止派出所受理詐騙帳戶通報警示簡
    便格式表、受理各類案件紀錄表、受理刑事案件報案三聯單
    、辛○○之永豐銀行自動櫃員機交易明細表、臺北縣政府警
    察局淡水分局水碓派出所受理詐騙帳戶通報警示簡便格式表
    、金融機構聯防機制通報單、通聯調閱查詢單、丙○○之中
    國信託自動櫃員機交易明細表、臺南縣警察局歸仁分局保東
    派出所受理詐騙帳戶通報警示簡便格式表、子○○之郵局自
    動櫃員機交易明細表、高雄縣政府警察局鳳山分局五甲派出
    所受理詐騙帳戶通報警示簡便格式表、受理各類案件紀錄表
    、受理刑事案件報案三聯單、金融機構協助受詐騙民眾通知
    疑似警示帳戶通報單、內政部警政署反詐騙案件紀錄表、雅
    虎奇摩拍賣網頁、丁○○拍賣網站網頁列印資料及第一銀行
    自動櫃員機交易明細表、己○○MSN 對話列印資料及國泰世
    華銀行自動櫃員機交易明細表、庚○○轉帳資料、壬○○拍
    賣網站網頁列印資料及台新銀行自動櫃員機交易明細表、乙○○電子郵件列印資料及轉帳資料、辛○○永豐銀行自動櫃
    員機交易明細表、戊○○中華郵政公司自動櫃員機儲戶交易
    明細表、癸○○轉帳資料、被告之華南銀行中和分行函附客
    戶資料查詢單及存款往來明細表、及永豐銀行東門分行函附
    開立帳戶申請書、客戶基本資料及存摺存款往來明細查詢等
    件附卷可稽，足認被告之自白應與事實相符。本件事證已臻
    明確，被告幫助詐欺取財之犯行洵堪認定，自應依法論科。
二、按刑法上之幫助犯，係對於犯罪與正犯有共同之認識，而以
    幫助之意思，對於正犯資以助力，而未參與實施犯罪之行為
    者而言（最高法院75年度臺上字第1509號、84年度臺上字第
    5998號、88年度臺上字第1270號判決意旨參照）。是以如未
    參與實施犯罪構成要件之行為，且係出於幫助之意思提供助
    力，即屬幫助犯，而非共同正犯。查被告同時交付上揭 2個
    帳戶供年籍不詳之成年人所屬犯罪集團用以誘騙被害人匯入
    金錢，而遂行詐欺取財之犯行，其單純提供帳戶與他人使用
    之行為，並不能與向被害人施以欺罔之詐術行為等視，且亦
    無證據證明被告有參與詐欺取財犯行之構成要件行為，是被
    告所為僅係對於他人遂行之詐欺取財犯行資以助力，核其所
    為，係犯刑法第30條第 1項、第339條第1項之幫助詐欺取財
    罪。被告幫助他人犯前開罪名，爰依刑法第30條第 2項規定
    按正犯之刑減輕之。又被告以 1交付上開帳戶之行為，而使
    得詐欺集團得以分別詐騙被害人丁○○、辛○○、己○○、
    庚○○、壬○○、乙○○、癸○○、戊○○、丙○○、子○○之財物，係以 1行為觸犯數個相同罪名，為想像競合犯，
    應依刑法第55條規定，僅論以1 幫助詐欺罪。原判決書僅載
    幫助詐欺丁○○、辛○○、丙○○、子○○之犯罪事實，惟
    上揭幫助詐欺己○○、庚○○、壬○○、乙○○、癸○○、
    戊○○之犯行，業經檢察官移送併辦，與本院認定有罪之事
    實，有裁判上1 罪之想像競合犯關係，為起訴效力所及，本
    院自應併予審究。
三、原審據以論罪科刑，固非無見，惟查：被告交付上開2 帳戶
    予詐欺集團成員，嗣該詐欺集團成員持以詐騙被害人己○○
    、庚○○、壬○○、乙○○、癸○○、戊○○匯款至被告所
    提供之上開永豐銀行東門分行帳戶部分之犯行，原審未及併
    予審判，仍有未洽，檢察官上訴意旨以原審未就前開移送併
    辦部分併予審理，指摘原判決不當，為有理由，是本件原判
    決既有可議，自應由本院合議庭予以撤銷改判。爰審酌被告
    犯罪之動機、目的、提供前揭 2個銀行帳戶存摺資料供不法
    份子使用，致多位被害人遭鉅額損失，助長不法份子財產犯
    罪風氣，對社會信賴及和諧造成不良影響，所生危害甚大，
    及被告犯罪後於警詢、偵查，迄本院審理時均坦承犯行之態
    度等一切情狀，量處如主文所示之刑，並諭知易科罰金折算
    標準，以示懲儆。
四、又被告前未曾因故意犯罪受有期徒刑以上刑之宣告，有臺灣
    高等法院被告前案紀錄表附卷為證，因一時失慮，偶罹刑典
    ，事後已坦承犯行，應具悔意，經此刑之宣告後，應知警惕
    而無再犯之虞，本院因認暫不執行其刑為當，予以宣告緩刑
    2 年，用啟自新。
據上論斷，應依刑事訴訟法第455條之1第1項、第3項、第364條
、第369 條第1 項前段、第370 條但書、第299 條第1 項前段，
刑法第339條第1項，第30條、第41條第1項前段、第55條、第74
條第1項第1款，刑法施行法第1條之1，判決如主文。
本案經檢察官楊承翰到庭執行職務。
中    華    民    國    99    年    2     月    11    日
                  刑事第三庭審判長法  官  王屏夏
                                  法  官  蘇揚旭
                                  法  官  王偉光
上列正本證明與原本無異。
不得上訴。
                                  書記官  陳宥伶
中    華    民    國    99    年    2     月    12    日
附錄本案論罪科刑法條全文：
中華民國刑法第339條
（普通詐欺罪）
意圖為自己或第三人不法之所有，以詐術使人將本人或第三人之
物交付者，處 5 年以下有期徒刑、拘役或科或併科 1 千元以下
罰金。
以前項方法得財產上不法之利益或使第三人得之者，亦同。
前二項之未遂犯罰之。
附表：
┌──┬───┬───────────┬────┬─────┬─────┐
│編號│被害人│詐騙內容              │匯款時間│匯款金額（│匯入之帳戶│
│    │      │                      │        │新臺幣）  │          │
├──┼───┼───────────┼────┼─────┼─────┤
│    │丁○○│丁○○於98年6月17日下 │98年6月 │10000元   │被告上開永│
│    │      │午11時許，在雅虎奇摩拍│18日上午│          │豐商業銀行│
│    │      │賣網站購買PanasoniLX 3│7時6分許│          │東門分行帳│
│ 1  │      │千萬廣角數位相機乙臺，│        │          │戶        │
│    │      │詐騙集團成員佯稱賣方，│        │          │          │
│    │      │要求丁○○於右列時間、│        │          │          │
│    │      │匯款右列金額至右列帳戶│        │          │          │
│    │      │。                    │        │          │          │
├──┼───┼───────────┼────┼─────┼─────┤
│    │辛○○│辛○○於98年6月18日下 │98年6月 │6000元    │被告上開永│
│    │      │午11時許，在雅虎奇摩拍│18日下午│          │豐商業銀行│
│    │      │賣網站購買HPMini2140  │11時30分│          │東門分行帳│
│    │      │10吋1366x768 HD高畫質 │許      │          │戶        │
│    │      │螢幕，超迷你時尚銀筆記│        │          │          │
│ 2  │      │-VD630 PA乙臺，並以600│        │          │          │
│    │      │0元得標後，詐騙集團成 │        │          │          │
│    │      │員佯稱賣方並留下MSN 通│        │          │          │
│    │      │信絡，辛○○於右列時  │        │          │          │
│    │      │間、匯款右列金額至右列│        │          │          │
│    │      │帳戶。                │        │          │          │
├──┼───┼───────────┼────┼─────┼─────┤
│    │己○○│己○○於98年6月18日， │98年9月 │6900元    │被告上開永│
│    │      │在露天購物網購買Cano  │18日上午│          │豐商業銀行│
│ 3  │      │800相機乙臺，詐騙集團 │11時32分│          │東門分行帳│
│    │      │佯稱賣家，要求己○○於│許      │          │戶        │
│    │      │右列時間、匯款右列金額│        │          │          │
│    │      │至右列帳戶。          │        │          │          │
├──┼───┼───────────┼────┼─────┼─────┤
│    │庚○○│庚○○於98年6月18日下 │98年6月 │8000元    │被告上開永│
│    │      │午3時許，在雅虎奇摩拍 │18日下午│          │豐商業銀行│
│    │      │賣網站購買PanasonicLX3│3時20分 │          │東門分行帳│
│ 4  │      │相機乙臺，詐騙集團成員│許      │          │戶        │
│    │      │佯稱賣方，要求庚○○於│        │          │          │
│    │      │右列時間、匯款右列金額│        │          │          │
│    │      │至右列帳戶。          │        │          │          │
├──┼───┼───────────┼────┼─────┼─────┤
│    │壬○○│庚○○於98年6月18日下 │98年6月 │6000元    │被告上開永│
│    │      │午5時20分許，在雅虎奇 │18日下午│          │豐商業銀行│
│    │      │摩拍賣網站購買AcerAspi│5時22分 │          │東門分行帳│
│    │      │reONE小筆電乙臺，詐騙 │許      │          │戶        │
│ 5  │      │集團成員佯稱賣方，要求│        │          │          │
│    │      │壬○○於右列時間、匯款│        │          │          │
│    │      │右列金額至右列帳戶。  │        │          │          │
├──┼───┼───────────┼────┼─────┼─────┤
│    │乙○○│乙○○於98年6月18日下 │98年6月 │5120元    │被告上開永│
│    │      │午4時30分許，在露天購 │18日晚間│          │豐商業銀行│
│ 6  │      │物網購買Sony相機乙臺，│10時30  │          │東門分行帳│
│    │      │詐騙集團佯稱賣家，要求│分許    │          │戶        │
│    │      │乙○○於右列時間、匯款│        │          │          │
│    │      │右列金額至右列帳戶。  │        │          │          │
├──┼───┼───────────┼────┼─────┼─────┤
│    │癸○○│癸○○於98年6月19日下 │98年6月 │5000元    │被告上開永│
│    │      │午1時許，在雅虎奇摩拍 │19日下午│          │豐商業銀行│
│    │      │賣網站購買SonyEricsson│1時30分 │          │東門分行帳│
│ 7  │      │手機乙臺，詐騙集團成員│許      │          │戶        │
│    │      │佯稱賣方，要求癸○○於│        │          │          │
│    │      │右列時間、匯款右列金額│        │          │          │
│    │      │至右列帳戶。          │        │          │          │
├──┼───┼───────────┼────┼─────┼─────┤
│    │戊○○│戊○○在雅虎奇摩拍賣網│98年6月 │5500元    │被告上開永│
│    │      │站購買PanasoniLxus 870│19日中午│          │豐商業銀行│
│ 8  │      │相機乙台，詐騙集團成員│12 時5分│          │東門分行帳│
│    │      │佯稱賣方，要求戊○○於│        │          │戶        │
│    │      │右列時間、匯款右列金額│        │          │          │
│    │      │至右列帳戶。          │        │          │          │
├──┼───┼───────────┼────┼─────┼─────┤
│    │丙○○│於98年6月18日下午7時許│98年6月 │9012元    │被告上開華│
│    │      │，詐欺集團成員撥打電話│18日晚間│          │南商業銀行│
│    │      │予丙○○並佯稱因其前於│8時6分許│          │中和分行帳│
│    │      │雅虎奇摩網站購買物品時│        │          │戶        │
│ 9  │      │，轉帳設定有錯誤，須依├────┼─────┤          │
│    │      │指示取消，致使丙○○陷│98年6月 │10元      │          │
│    │      │於錯誤，依指示分二次，│18日晚間│          │          │
│    │      │於右列時間、匯款右列金│8時21 分│          │          │
│    │      │額至左列戶。          │許      │          │          │
├──┼───┼───────────┼────┼─────┼─────┤
│    │子○○│於98年6月18日下午7時許│98年6月 │21243元   │被告上開華│
│    │      │，詐欺集團成員撥打電話│18日下午│          │南商業銀行│
│    │      │予子○○並佯稱因其前於│7時39分 │          │中和分行帳│
│    │      │雅虎奇摩網站購買化妝品│許      │          │戶        │
│    │      │時，轉帳設定有錯誤，須│        │          │          │
│ 10 │      │依指示重新設定，致使机│        │          │          │
│    │      │宏昌陷於錯誤，依照佯稱│        │          │          │
│    │      │郵局之服務人員指示，於│        │          │          │
│    │      │右列時間、匯款右列金額│        │          │          │
│    │      │至右列帳戶。          │        │          │          │
└──┴───┴───────────┴────┴─────┴─────┘

司法院資訊處製作；財團法人民間司法改革基金會備份。
